【裁判字號】    89,訴,2156
【裁判日期】    890725
【裁判案由】    債務人異議之訴
【裁判全文】
臺灣臺北地方法院民事判決  八十九年度訴字第二一五六號
    原        告  己○○
    被        告  丙○○○
                  乙○○
                  甲○○○
                  戊○○
    兼右四人共同
    訴訟代理  人  丁○○    住台北縣新店市○○路十九巷四號三樓
右當事人間債務人異議之訴事件，本院判決如左：
    主    文
原告之訴駁回。
訴訟費用由原告負擔。
    事    實
甲、原告方面：
一、聲明：台灣台北地方法院八十九年民執公字第二三八七號強制執行程序應予撤銷
    。
二、陳述：
（一）台灣台中地方法院八十八年度訴字第一０三三號民事判決命原告應給付被告新
      台幣（下同）七十六萬九千三百七十六元，被告則據此判決向台灣台北地方法
      院聲請強制執行，經鈞院以八十九年民執公字第二三八七號執行命令扣押原告
      對第三人三商人壽股份有限公司之債權。但原告所投保之汽車強制責任險保險
      人東泰產物保險股份有限公司（下稱東泰保險公司）已給付被告一百二十萬元
      保險金，依強制汽車責任險第三十條：「保險人依本法給付之保險金，視為加
      害人或被害人損害賠償債權金額之一部分，加害人或被保險人受賠償之請求時
      ，得扣除之。」之規定，原告於前訴訟審理時未主張前述扣除權，故台灣台中
      地方法院未將此部分金額扣除，而請求依強制執行法第十四條第一項規定提起
      本件訴訟，請求判如訴之聲明。
（二）原告與被告之訴訟中雖有引用強制汽車責任保險法第三十條，但原告表示的是
      有保險公司已幫原告支付金錢的事實，非主張依法應予賠償金額中扣除。
三、證據：提出台中地方法院八十八年度訴字第一０三三號民事判決影本、台灣台北
    地方法院八十九年民執公字第二三八七號執行命令影本各一件為證。
乙、被告方面：
一、聲明：原告之訴及假執行之聲請均駁回。
二、陳述：
（一）原告雖於本件主張一百二十萬元應予扣除，惟保險給付不在該判決意旨內，強
      制責任險是由基金賠償，與原告應給付被告之判決無關。
（二）原告應給付之部分既已由法院判決，代表其應賠償之部分無誤，不應將保險公
      司給付之部分再予扣除。
丙、本院依職權調閱本院八十九年民執公字第二三八七號執行卷宗。
    理      由
一、本件原告起訴主張：被告以台灣台中地方法院八十八年度訴字第一０三三號民事
    判決聲請本院強制執行，原告於原審漏未主張依據強制汽車責任保險法第三十條
    扣除強制汽車責任保險人已給付之保險金，致原審未將此部分賠償金額扣除，爰
    起訴請求撤銷被告聲請本院強制執行之八十九年民執公字第二三八七號強制執行
    程序等語；被告則以：該部分業經原審斟酌，原判決所命之給付金額並無錯誤等
    語，資為抗辯。
二、按執行名義成立後，如有消滅或妨礙債權人請求之事由發生，債務人得於強制執
    行程序終結前，向執行法院對債權人提起異議之訴，如以裁判為執行名義者，其
    為異議原因之事由發生在前訴訟言詞辯論終結後者，亦得主張之，強制執行法第
    十四條第一項定有明文。又訴訟標的於確定之終局判決中經裁判者，除法律另有
    規定外，當事人不得就該法律關係更行起訴，民事訴訟法第四百條第一項著有明
    文，亦即，為訴訟標的之法律關係，於確定之終局判決中經裁判者，就該法律關
    係有既判力，當事人不得以該確定判決事件終結前所提出或得提出而未提出之其
    他攻擊防禦方法，於新訴訟中主張，法院亦不得為反於該確定判決意旨之裁判。
    是故關於強制執行法債務人異議之訴中消滅或妨礙債權人請求之異議事由，須係
    發生於執行名義成立後之事由，執行名義如係確定判決，該異議事由亦須發生在
    確定判決事實審言詞辯論終結之後，否則強制執行債務人將藉債務人異議之訴，
    否定判決確定之事實，要與民事訴訟法第四百條規定抵觸。
三、查本件被告據以執行之台灣台中地方法院八十八年度訴字第一０三三號民事判決
    ，其基礎事實係因本件原告即該案被告於八十七年三月十二日下午九時五十分，
    駕駛車牌號碼ＯＰ－七０六七號自用小客車，行經台中市○○路四十五號前，因
    過失致本件被告（即該案原告）之被繼承人張良傑死亡，而請求侵權行為之損害
    賠償，原告基於同一事實而提起本件債務人異議之訴，雖爭執因該次車禍致東泰
    保險公司應負汽車強制責任保險之保險事故發生，已由該公司給付被告一百二十
    萬元保險金，依強制汽車責任保險法第三十條規定應扣除該公司已給付部分，而
    認應由原告之賠償金額中扣除等情，惟此項事由，於前開台灣台中地方法院審理
    訴訟言詞辯論終結前即已存在，況東泰保險公司與本件原告同為該損害賠償事件
    之被告，且東泰保險公司業已基於汽車強制保險人之地位，而提出賠償本件被告
    之抗辯，益見原告之本件債務人異議事由，係前訴訟得以提出而未提出之事項，
    業為前訴訟之既判力所及，自與強制執行法第十四條所定要件不符，從而，原告
    提起本件債務人異議之訴，為無理由，不應准許。本件原告未為假執行之聲請，
    被告聲請供擔保免為假執行核無必要，附此敘明。
四、據上論結，本件原告之訴為無理由，依民事訴訟法第七十八條，判決如主文。
中      華      民      國    八十九    年      七      月    二十五   日
                        民事第民三庭 法  官  李維心
右為正本係照原本作成
如對本判決上訴，須於判決送達後廿日內向本院提出上訴狀
中      華      民      國    八十九    年      七      月    二十七   日
                                  法院書記官  林梅珍


司法院資訊處製作；財團法人民間司法改革基金會備份。
